【裁判字號】    98,重訴,15
【裁判日期】    980630
【裁判案由】    撤銷信託登記等
【裁判全文】
臺灣臺北地方法院民事判決              98年度重訴字第15號
原      告  第一商業銀行股份有限公司
法定代理人  丁○○
訴訟代理人  林廷隆律師
            吳仟翼律師
被      告  甲○○
            丙○○
            乙○○
上三人共同
訴訟代理人  林明正律師
            趙佑全律師
上列當事人間撤銷信託登記等事件，本院於中華民國98年6月25
日言詞辯論終結，判決如下：
    主  文
被告甲○○與被告丙○○就坐落臺北縣新店市○○段大坪頂小段
三及三之六地號，面積各為一七八平方公尺、三○平方公尺之土
地，暨其上未辦保存登記之地上物，於民國九十六年九月二十六
日所為之信託行為，應予撤銷。
被告丙○○應塗銷前項所示土地於民國九十六年九月二十八日以
信託登記為原因所為之所有權移轉登記。
確認被告乙○○於被告甲○○所有如前開第一項所示土地所設定
擔保債權總金額新臺幣伍佰萬元之抵押債權不存在。
被告乙○○應塗銷如前開第一項所示土地所有權全部，以臺北縣
新店地政事務所收件年期為民國九十五年、字號為簡易字第○九
九三○○號、登記日期為民國九十五年八月三十日所設定擔保債
權總金額新臺幣伍佰萬之抵押權。
訴訟費用由被告負擔。
    事實及理由
甲、程序部分：
一、按訴狀送達後，原告不得將原訴變更或追加他訴。但被告同
    意者，不在此限；又被告於訴之變更或追加無異議，而為本
    案之言詞辯論者，視為同意變更或追加，民事訴訟法第255
    條第1項第1款及第2項定有明文。本件原告第一商業銀行股
    份有限公司起訴時訴之聲明原為：(一)被告甲○○與被告丙○○就坐落臺北縣新店市○○段大坪頂小段3、3-6地號面積各
    為178平方公尺、30平方公尺之土地（下稱系爭土地）暨其
    上未辦保存登記之地上物（下與系爭土地合稱系爭不動產）
    於民國96年9月26日所為之信託行為（下稱系爭信託行為）
    ，應予撤銷；(二)被告丙○○應塗銷系爭不動產於96年9月28
    日以信託登記為原因所為之所有權移轉登記（下稱系爭所有
    權移轉登記）；(三)確認被告乙○○於被告甲○○所有系爭土
    地所設定擔保債權總金額新臺幣（下同）500萬元之抵押債
    權（下稱系爭抵押債權）不存在；(四)被告乙○○應塗銷系爭
    土地所有權全部，以臺北縣新店地政事務所收件年期為95年
    、字號為簡易字第099300號、登記日期為95年8月30日所設
    定之擔保債權總金額500萬元之抵押權（下稱系爭抵押權）
    。原告嗣於97年11月21日具狀將原訴之聲明變更為備位聲明
    ，另追加先位聲明為：(一)確認被告甲○○與被告丙○○就系
    爭不動產於96年9月26日所為之信託關係（下稱系爭信託關
    係）不存在；(二)被告丙○○應塗銷系爭所有權移轉登記；(三)
    確認系爭抵押債權不在；(四)被告乙○○應塗銷系爭抵押權設
    定登記（見本院卷第92頁至第93頁）。被告對於原告訴之變
    更並無異議，且為本案之言詞辯論者，依上揭規定，視為同
    意變更，原告上開變更，自應准許之。
二、被告甲○○、丙○○及乙○○均經合法通知，未於言詞辯論
    期日到場，核無民事訴訟法第386條所列各款情形，爰依原
    告之聲請，由其一造辯論而為判決。
乙、實體部分：
一、原告主張：
  (一)甲○○係新正楠實業有限公司（下稱新正楠公司）之負責人
    ，新正楠公司邀同甲○○為連帶保證人於民國93年4月2日向
    原告借款並簽立約定書，表明就新正楠公司向原告貸款所負
    一切債務願遵該約定書之約定，原告並貸款予新正楠公司，
    嗣新正楠公司雖部分清償，然因擬再辦理新增貸款，乃於96
    年7月向原告申請換約並請求新增貸款，原告考量新正楠公
    司以往繳息正常，經甲○○出具保證書後，同意新正楠公司
    換約及新增貸款金額，並自96年8月20日起陸續貸與新正楠
    公司新臺幣（除標示美金者外下同）570萬元、出口押匯墊
    款美金10萬6,670.7元及貸與美金65萬元。詎新正楠公司自
    96年9月起即未繳交利息。原告為保障債權並欲向甲○○追
    償債務，經調閱資料，發現甲○○為脫產，竟將其所有系爭
    不動產於96年9月26日辦理信託登記於丙○○，及將系爭土
    地於95年8月30日設定系爭抵押權予乙○○。
  (二)甲○○雖稱其因積欠丙○○款項，無力全部清償，擬將系爭
    不動產出售以清償債務，始將系爭不動產信託，由丙○○負
    責出售，所得全部價金仍歸甲○○所有。然若出售系爭不動
    產係作為清償丙○○之債務用，直接出售即可，無庸為信託
    登記，且何以受益人是甲○○及出售所得價金仍歸甲○○所
    有，況丙○○迄今並無任何出售系爭不動產行為。甲○○另
    稱其自83年起即陸續向丙○○借貸，並簽發本票（下稱系爭
    本票）供擔保，惟系爭本票之發票日為93年間，與借貸時間
    有違，且被告並未舉證證明其有交付借款之事實，所辯皆與
    經驗法則不符，渠等所為信託行為與系爭所有權移轉登記均
    屬通謀虛偽意思表示，為無效之法律行為，且純為規避原告
    對其追償債務而為，並無真實信託管理或處分財產之實質經
    濟上目的，違反公序良俗，依信託法第5條第2款規定，亦屬
    無效之法律行為。渠等之信託關係顯不存在，系爭不動產應
    回復為甲○○所有，原告為其債權人，其總財產為債權人之
    保障，原告自有訴請確認之法律上利益及其必要。且因甲○○怠於請求丙○○塗銷系爭所有權移轉登記，原告為甲○○
    之債權人，為保全債權，自得以自己名義依民法第242條之
    規定，代位行使其權利，訴請丙○○辦理塗銷系爭所有權移
    轉登記。
  (三)依信託法第6條第1項規定，只要債務人所為信託行為有害於
    債權者，債權人即得聲請法院撤銷。甲○○雖稱系爭信託行
    為屬自益信託，其為受益人，其資產並未因系爭信託行為而
    減少，無害及原告之權利，然甲○○於新正楠公司違約未付
    利息亦無財產可供執行情況下，亦未依約履行保證債務，其
    總財產即為原告之保障，其將系爭不動產信託移轉予丙○○
    ，致原告無從強制執行，債權無法實現，系爭信託行為顯有
    害於原告之債權。況依國稅局財產歸屬資料清單內所示，甲○○並無其他財產可供執行以滿足原告之債權，系爭信託行
    為有害原告債權甚為明確。原告亦得依信託法第6條第1項、
    民法第244條第1項、第242條之規定，請求撤銷系爭信託行
    為與系爭所有權移轉登記。
  (四)甲○○雖稱其係於96年9月7日、同年月10日、11日才向乙○○借款，然系爭抵押權設定登記日期卻係95年8月30日，是
    系爭抵押權設定登記時，甲○○與乙○○間並無債權債務關
    係存在，系爭抵押權應不生效力。況乙○○以駕駛計程車為
    業，根本無500萬元之資力借款予甲○○，系爭抵押權設定
    係通謀虛偽意思表示，應屬無效，原告為甲○○之債權人，
    為保全債權，自得依民法第242條規定代位請求乙○○塗銷
    系爭抵押權設定登記。
  (五)並為先位聲明：1.確認系爭信託關係不存在；2.丙○○應塗
    銷系爭所有權移轉登記；3.確認系爭抵押債權不存在；4.乙○○應塗銷系爭抵押權設定登記。及為備位聲明：1.系爭信
    託行為應予撤銷；2.丙○○應塗銷系爭所有權移轉登記；3.
    確認系爭抵押債權不存在；4.乙○○應塗銷系爭抵押權設定
    登記。
二、被告雖均未於言詞辯論期日到場，惟提出書狀答辯略以：
  (一)甲○○自83年起陸續向被告丙○○借貸，並簽發本票供擔保
    ，因清償期屆至，甲○○無法全部清償，擬將系爭土地出售
    ，將價金供作清償之用，故將系爭土地信託予丙○○，由丙○○負責出售，出售所取得價金仍歸甲○○所有，此自該信
    託契約約定「信託目的：管理、處分（出售）信託土地所有
    權」、「信託財產之管理或處分方法：受託人依約管理、處
    分（出售）信託物所有權」可知，即甲○○係基於使債權人
    債權得獲清償及保全之意思，而將系爭不動產信託予丙○○
    。又系爭信託行為屬自益信託，即由委託人即甲○○為受益
    人，為自己利益所設立之信託，清理處分信託財產後，其利
    益仍歸甲○○本身，是甲○○之資產非因信託行為而減少，
    並無害及原告債權之情形發生，且原告並未舉證證明系爭信
    託行為有害及其債權，故原告訴請撤銷系爭信託行為，實屬
    無據。
  (二)乙○○分別於96年9月7日借款250萬元、96年9月10日借款16
    0萬元、96年9月11日借款90萬元予甲○○，乙○○與甲○○
    確有債權債務關係存在，故甲○○為供擔保，提供系爭土地
    設定抵押權予乙○○，系爭抵押權設定非出於通謀虛偽意思
    表示。
  (三)並聲明：1.原告之訴及其假執行之聲請均駁回；2.如受不利
    判決，願供擔保請准宣告免為假執行。
三、兩造不爭執事項：
  (一)甲○○於96年7月30日簽署保證書，向原告保證新正楠公司
    對原告所負一切債務，以本金8,000萬元為限額，其願與新
    正楠公司連帶負清償之責（見本院卷第7頁）。
  (二)原告自96年8月起陸續借款570萬元予新正楠公司，另為該公
    司出口押匯墊款美金10萬6,670.7元，另貸與該公司美金65
    萬元。惟新正楠公司自96年9月起違約未繳息，已喪失期限
    利益，結欠原告570萬元、美金75萬6,670.7元及利息、違約
    金未償（見本院卷第8頁至第37頁）。
  (三)甲○○於95年8月間提供系爭土地予被告乙○○設定抵押權
    ，擔保之債權金額為500萬元，並於同年月30日辦妥抵押權
    設定登記（見本院卷第38頁至第43頁）。乙○○則分別於96
    年9月7日、10日、11日，各匯款250萬元、160萬元、90萬元
    至被告甲○○所有之國泰世華銀行埔墘分行000000000000
    號帳戶內（見本院卷第117頁、第144頁及第148頁）。
  (四)甲○○復於96年9月26日就系爭不動產與丙○○訂立無償信
    託契約，約定信託目的為管理、處分系爭土地；且信託關係
    消滅時，信託財產歸屬甲○○。雙方並於同年月28日將系爭
    土地之所有權以信託為原因，移轉登記予被告丙○○（見本
    院卷第38頁至第39頁）。
  (五)甲○○自96年8月至今，除系爭土地外，別無其他財產以供
    清償對原告所負保證債務。
四、得心證之理由：
  (一)就系爭信託行為部分：
    原告先位聲明主張甲○○與被告丙○○間就系爭不動產所為
    信託行為及移轉系爭土地所有權之物權契約，為通謀虛偽意
    思表示，應屬無效，且違反公序良俗，依信託法第5條第2款
    之規定，亦屬無效；備位聲明則主張系爭信託行為有害於其
    對甲○○之債權，其得依信託法第6條第1項及民法第244條
    第1項請求撤銷系爭信託行為；並均主張其得代位請求丙○○塗銷系爭所有權移轉登記等情，為被告所否認，並以前開
    情詞置辯，是本件就此部分之爭點厥為：1.原告主張甲○○
    與丙○○間就系爭信託行為及移轉系爭土地所有權之物權契
    約為通謀虛偽意思表示為，是否可採？是否符合信託法第5
    條第2款之規定，應屬無效？2.原告主張其得撤銷系爭信託
    行為，是否合法有據？3.原告主張其得代位請求丙○○塗銷
    系爭所有權移轉登記，是否可採？茲析述如次：
  1.原告主張甲○○與丙○○間就系爭信託契約及移轉系爭土地
    所有權之物權契約為通謀虛偽意思表示，是否可採？是否符
    合信託法第5條第2款之規定，應屬無效？
  (1)按第三人主張表意人與相對人通謀而為虛偽意思表示者，該
    第三人應負舉證之責；原告於其所主張之起訴原因，不能為
    相當之證明，而被告就其抗辯事實，已有相當之反證者，當
    然駁回原告之請求，最高法院48年台上字第29號及20年上字
    第2466號判例意旨可資參照。本件原告既主張甲○○與丙○○間就系爭信託契約及移轉系爭土地所有權之物權契約為通
    謀虛偽意思表示，是依上揭說明，即應由原告負舉證責任。
    原告雖陳稱：甲○○直接出售系爭不動產即可，並無將其信
    託予丙○○之必要，且受益人是甲○○而非丙○○，而丙○○卻無任何出售系爭不動產之行為，又系爭本票發票日為93
    年間，與83年間之借貸有違，皆與經驗法則不符等語，然核
    均僅屬原告對於系爭信託行為之質疑，要難認原告就其主張
    甲○○與丙○○間為通謀虛偽意思表示，有為相當之證明。
    原告雖另指摘丙○○自承其於93年、94年間即已向甲○○催
    討，然卻遲至96年9月始為系爭信託行為，且二人均陳稱最
    高借貸金額為100萬元，與系爭本票所載最高金額為145萬元
    不符，而主張二人間為通謀虛偽意思表示，然丙○○亦稱：
    因年紀大了，記得不是很清楚等語（見本院卷第203頁），
    本院審酌丙○○已七十餘歲，且系爭本票有多筆款項，所載
    發票時間距今亦已歷數年之久，均難苛求甲○○與丙○○為
    精確之陳述，是原告上開指摘，實難為原告有利之認定，則
    原告所為甲○○與丙○○間就系爭信託契約及移轉系爭土地
    所有權之物權契約為通謀虛偽意思表示之主張，尚非可採。
  (2)按信託行為其目的違反公共秩序或善良風俗者，無效。信託
    法第5條第2款固定有明文。惟原告既未能舉證證明甲○○與
    丙○○間就系爭信託契約及移轉系爭土地所有權之物權契約
    為通謀虛偽意思表示，已如上述，則原告陳稱甲○○係為脫
    產而為系爭信託行為，違反公序良俗，亦屬無據，其主張系
    爭信託行為有上開條款之適用，尚非可採。
  (3)綜上，原告是項先位聲明主張，尚乏所據，為無理由。
  2.原告主張其得撤銷系爭信託行為，是否合法有據？
    按信託行為有害於委託人之債權人權利者，債權人得聲請法
    院撤銷之，信託法第6條第1項定有明文。而所謂有害於委託
    人之債權人權利者，謂因信託行為，致權利不能獲得滿足，
    即因債務人之信託行為，而使債權陷於清償不能、或困難、
    或遲延之狀態。經查，甲○○為新正楠公司向原告借款之連
    帶保證人，新正楠公司於96年9月已違約未付利息，無法償
    還原告，其借款570萬元及美金75萬6,670.7元視為全部到期
    ，甲○○即應依約履行保證責任，其總財產即為原告債權之
    擔保，而甲○○95年及96年之綜合所得稅課稅所得分別為63
    萬8,868及50萬4,763元，名下財產除系爭土地外，雖有投資
    5筆，但投資金額合計未逾500萬元，有財政部臺灣省北區國
    稅局95、96年度綜合所得稅各類所得資料清單及財產歸屬清
    單附卷可稽（見本院卷第138頁至第140頁），則甲○○之財
    產顯不足以清償積欠原告之債務，然卻將系爭不動產信託移
    轉予丙○○，足致原告無從強制執行，債權無法實現，其信
    託行為顯有害於原告之債權，是原告依上開規定請求法院撤
    銷系爭信託行為，核屬有據，應予准許。又原告依上開規定
    請求，既經准許，則原告另主張依民法第244條第1項請求撤
    銷系爭信託行為，本院即無審酌之必要。
  3.原告主張其得代位請求丙○○塗銷系爭所有權移轉登記，是
    否可採？
    按所有人對於妨害其所有權者，得請求除去之；債務人怠於
    行使其權利時，債權人因保全債權，得以自己之名義，行使
    其權利，民法第767條中段、第242條前段亦分別定有明文。
    本件系爭信託行為有害於原告對甲○○之債權，經原告請求
    本院撤銷之，則系爭所有權移轉登記自屬妨害甲○○對系爭
    土地之所有權，依上揭規定，甲○○得請求丙○○塗銷系爭
    所有權移轉登記，然甲○○既否認系爭信託行為有害於原告
    之債權，顯怠於對丙○○行使妨害除去請求權，則原告為保
    全系爭債權，主張其得行使代位權，代位甲○○請求丙○○
    塗銷系爭所有權移轉登記，實屬有據，應為可採。
  (二)就系爭抵押權設定部分：
    原告主張系爭抵押債權並不存在，系爭抵押權設定為甲○○
    與乙○○間之通謀虛偽意思表示，應屬無效，原告得代位請
    求乙○○塗銷系爭抵押權設定登記等情，亦為被告所否認，
    並以前開情詞置辯，是本件就此部分之爭點厥為：1.系爭抵
    押權債權是否存在？2.系爭抵押權設定之效力為何？3.原告
    主張其得代位請求乙○○塗銷系爭抵押權設定登記，是否合
    法有據？茲析述如次：
  1.系爭抵押權債權是否存在？
    按確認法律關係不存在之訴，如被告主張其法律關係存在時
    ，應由被告負舉證責任，最高法院42年台上第170號判例意
    可資參照。本件被告抗辯乙○○與甲○○確有債權債務關係
    ，並提出匯款單為憑（見本院卷第80頁至第82頁），經查：
  (1)乙○○陳稱：96年間甲○○向其借錢，其先匯款250萬元，
    後來其再向兒子借250萬元，分2次匯給甲○○。第1筆250萬
    元是其退勞保45個基數，每個基數將近4萬2,000元，及其妻
    戊○○退勞保45個基數，大約130萬元，退勞保的錢已入其
    郵局帳戶多年，但匯款帳戶是其作股票之中國信託商銀帳戶
    ，因郵局不能匯款，其退勞保的錢是存郵局的定存，故解約
    後拿現金到中國信託商銀先存入帳戶後再轉匯甲○○，另2
    筆是其兒子借其現金，由其拿到中國信託商銀匯款，吳美珠
    因買房子向其借250萬元，而於96年9月6日電匯250萬元還款
    ，與其匯予甲○○之250萬元無關等語。惟據乙○○之中國
    信託商銀帳戶歷史交易查詢報表（見本院卷第144頁）所示
    ，96年9月6日僅吳美珠電匯250萬元進入該帳戶，隨即於翌
    日之96年9月7日同額匯出，並無乙○○上開所陳將郵局定存
    解約後存入該帳戶再轉匯甲○○之情事，又乙○○雖稱另2
    筆是其兒子所借予之現金，然並未舉證以實其說，是乙○○
    所言已難採信。且對照甲○○於國泰世華商業銀行埔墘分行
    帳戶之交易明細表（見本院卷第148頁）以觀，乙○○第1筆
    250萬元於96年9月7日匯入甲○○帳戶後，分別於96年9月7
    日及96年9月10日現金提領160萬元及90萬元，而乙○○之帳
    戶則於97年9月7日及97年9月10日分別存入現金99萬元及60
    萬元，合計亦為160萬元，於97年9月10日匯出後，於同日亦
    有90萬元之現金存入，二者帳戶進出之日期及金額皆可相互
    勾稽，並均以現金提領及存取，則乙○○與甲○○間是否確
    有如上開匯款單所示之借貸關係即非無疑。
  (2)被告另稱乙○○確有資力借款予甲○○，並提出乙○○與其
    妻戊○○所有之郵政定期儲金存單3張及郵局存摺影本為憑
    （見本院卷第120頁至第124頁），惟上開郵政定期儲金存單
    之存款期間均為97年至98年間，尚難作為乙○○於96年間匯
    款當時有資力之判斷基礎。況據乙○○及戊○○之95年及96
    年綜合所得稅各類所得資料清單、財產歸屬資料清單（見本
    院卷第135頁至第137頁及第175頁至第178頁）所示，乙○○
    95年度僅有個人計程車收入，並無利息或其他所得，96年度
    有郵局利息所得2萬1,458元，戊○○於95年度僅有第一銀行
    新店分行之利息所得6,754元，96年度除第一銀行新店分行
    利息所得1,040元外，亦僅有新店頂城郵局利息所得2萬1,45
    8元，除顯與乙○○所稱退勞保的錢已入其郵局帳戶多年等
    情不相符外，如依上開郵政定期儲金存單所載率計算，乙○○與戊○○之定期存款均未逾100萬元，洵難認乙○○有借
    款500萬元予甲○○相當之資力，況戊○○之郵局存摺於96
    年9月7日前後並無提領紀錄，及若乙○○與戊○○確於97年
    至98年間仍有如上開郵政定期儲金存單所示之250萬元，均
    益徵原告主張乙○○匯予甲○○之款項非乙○○所有，洵屬
    有據。
  (3)綜上，被告上開舉證，尚難使本院獲致系爭抵押債權存在之
    優勢心證。從而，原告請求確認系爭抵押債權不存在，為有
    理由。
  2.系爭抵押權設定之效力為何？
    按表意人與相對人通謀而為虛偽意思表示者，其意思表示無
    效，民法第87條第1項前段定有明文。而所謂通謀虛偽意思
    表示，乃指表意人與相對人相互故意為非真意之表示而言，
    最高法院62年台上字第316號判例意旨可資參照。本件原告
    主張系爭抵押權設定係乙○○與甲○○通謀虛偽意思表示所
    為，為被告所否認。經查：
  (1)甲○○陳稱：其於95年間向乙○○借錢週轉，乙○○表示親
    兄弟明算帳，希望能設定抵押權有所保障，500萬元金額係
    其所決定的，但是是乙○○要求設定抵押權，其係於晚上時
    間拿印鑑證明、戶口謄本及所有權狀交給乙○○去辦理，乙○○辦完後即交還等語（見本院卷第199頁）。乙○○則陳
    稱：設定抵押權是其去辦理，甲○○交付所有權狀當時，即
    與甲○○一起去辦理，時間約在95年年中，其去填單時甲○○有坐在旁邊，填完單後所有權狀仍在其手上，其並未還給
    甲○○。當初是甲○○主動提說要設定抵押，其從未要求甲○○要給其一些保障，因為渠等是兄弟關係等語（見本院卷
    第202頁）。是就何人要求設定抵押權，及辦理設定登記之
    過程，甲○○與乙○○所為陳述，均屬相左，則原告主張系
    爭抵押權設定係乙○○與甲○○通謀虛偽意思表示所為，即
    屬有據。
  (2)爭抵押權設定登記日期為95年8月30日，性質係普通抵押權
    ，擔保債權總金額則為500萬元，然被告辯稱所擔保之債權
    為甲○○分別於96年9月7日、同年月10日及11日向乙○○借
    款之250萬元、160萬元及90萬元，設定時間與借款時間相距
    超過1年，已與常情有違，況上開被告所稱之債權債務關係
    並不存在，已如上述，被告復未舉證證明有其他債權債務關
    係存在，足資作為系爭抵押權擔保之債權，益徵系爭抵押權
    設定為乙○○與甲○○通謀虛偽意思表示所為。
  (3)綜上，系爭抵押權設定係乙○○與甲○○通謀虛偽意思表示
    所為，依上揭規定，應屬無效。
  3.原告主張其得代位請求乙○○塗銷系爭抵押權設定登記，是
    否合法有據？
    按無效法律行為之當事人，於行為當時，知其無效或可得而
    知者，應負回復原狀或損害賠償之責任，民法第113條定有
    明文。又債務人怠於行使其權利時，債權人因保全債權，得
    以自己之名義，行使其權利，民法第242條前段亦有明文。
    查系爭抵押權設定既為無效，甲○○自得請求乙○○回復原
    狀，又甲○○既否認系爭抵押權係通謀虛偽意思表示而為設
    定，其顯然怠於行使其回復原狀之權利，則原告為保全債權
    ，主張其得行使代位權，代位甲○○請求乙○○塗銷系爭抵
    押權設定登記，應屬有據。
五、綜上所述，原告所為甲○○與丙○○間就系爭信託契約及移
    轉系爭土地所有權之物權契約為通謀虛偽意思表示之主張，
    尚非可採，其先位聲明請求確認系爭信託關係不存在，為無
    理由。又系爭信託行為有害及原告之債權，原告得依信託法
    第6條第1項請求撤銷系爭信託行為，且因甲○○怠於行使除
    去妨害請求權，而得代位甲○○請求丙○○塗銷系爭所有權
    移轉登記。另系爭抵押債權並不存在，系爭抵押權設定係乙○○與甲○○通謀虛偽意思表示所為而無效，原告亦得因甲○○怠於行使其回復原狀之權利，而代位甲○○請求乙○○
    塗銷系爭抵押權設定登記。從而，原告備位聲明請求如主文
    第1項至第4項所示，為有理由，均應予以准許。
六、本件事證已臻明確，兩造其餘攻擊防禦方法及舉證，核與判
    決結果不生影響，爰不予一一論述。
七、訴訟費用負擔之依據：民事訴訟法第78條。
中    華    民    國    98    年    6     月    30    日
                  民事第四庭  審判長法  官  周祖民
                                    法  官  張瑜鳳
                                    法  官  賴武志
以上正本係照原本作成
如對本判決上訴，須於判決送達後20日內向本院提出上訴狀
中    華    民    國    98    年    6     月    30    日
                                    書記官  施若娟


司法院資訊處製作；財團法人民間司法改革基金會備份。
